---
title: "Répartition des installations sportives - Clermont-Ferrand"
author: "Brice ALTSCHULER"
output:
  flexdashboard::flex_dashboard:
    theme: simplex
    source_code: embed
    self_contained : TRUE
    favicon : data/marianne-4.jpg
---

```{r setup, include=FALSE}
# preparation de l'espace de travail
library(tidyverse)
library(leaflet)  # carte interactive
library(leaflet.extras)
library(DT)  # datatable interactive
library(crosstalk)  # interactivité inter-widget
library(plotly)     # graphiques
library(htmltools)
library(leafem)
library(sf)
library(highcharter)
library(leaflet.extras2)
library(leafpop)

library(webshot)
```


```{r chargement des données, include=FALSE}
test_sd <- read.csv("data/vecteurs/structures_sportives.csv")  # import du fichier de données
effectif_scol <- read_csv("data/vecteurs/Effectifs_scolaires_par_établissements_publics_–_Ville_de_Clermont-Ferrand.csv")
test_sd[test_sd == "" ] <- NA                                  # Remplissage des valeurs manquantes par NA
test_sd <- test_sd[!duplicated(test_sd[c('Nom', 'Adresse')]),] # Suppression des lignes en doublon
sd <- SharedData$new(test_sd)
```


Données interactives {data-icon="fa-map-o"}
=====================================  

Column {data-width=400}
-------------------------------------

### Filtres

<right>
```{r filtres}
filter_select(
  id = "Nom",
  label = "Nom",
  sharedData = sd,
  group = ~Nom
)

bscols(
  filter_checkbox(
    id = "Type",
    label = "Type",
    sharedData = sd,
    group = ~Type,
    columns = 2
  )
)
```
</right>


### Tableau


```{r Tableau}
sd %>%
  DT::datatable(
    caption = NULL,   #Titre
    filter = "top",   # filtrage sur chaque colonne
    extensions = c(
      "Buttons",      # Ajout des boutons 'download'
      "Scroller"      # pour scroler le tableau
    ),
    rownames = FALSE,  # Retire les titres des colonnes
    style = "bootstrap",
    class = "compact",
    width = "100%",
      options = list(
      dom = "Blrtip",  # specify content (search box, etc)
      deferRender = TRUE,
      scrollY = 300,
      scroller = TRUE,
      columnDefs = list(
        list(
          visible = FALSE,
          targets = c(0, 4:8)
        )
      ),
      buttons = list(
        I("colvis"),  # choix de l'affichage des colonnes
        "csv",  # téléchargement en .csv
        "excel"  # téléchargement en .xlsx
      )
    )
  )
```



Column {.tabset data-width=300}
-------------------------------------
    
### Graphique interactif


```{r include=FALSE}
  p <- plot_ly(sd, x = ~Type, y = ~Categorie)
```

<center>
```{r affichage de la heatmap,echo=FALSE}
p
```
</center>


### Carte interactive

```{r}
iconSet <- iconList(
  red = makeIcon("data/pin.png", iconWidth = 33, iconHeight = 45))
```

```{r include=FALSE}
# Import de la couche vectorielle du département
limites_departement <- st_read(
  dsn = "data/vecteurs/departement-63/limite_departement_63.shp"
)
```


```{r}
#Création du data filtré - support de la carte de chaleur (intégrée dans Leaflet)

sites_heatmap <- sd #test_sd
```


```{r map, include=FALSE}
map_master <- sd %>%
  leaflet::leaflet() %>%
  addTiles(
    attribution = paste(
    "&copy; <a href=\"https://www.data.gouv.fr/fr/datasets/structures-sportives-2021-ville-de-clermont-ferrand\">Clermont Auvergne Métropole</a>"
  ),
  group = "Cartographie"
  ) %>%
   addProviderTiles(
     'Esri.WorldImagery',
     group = "Image satellite"
     ) %>%
  addProviderTiles(
    "CartoDB.PositronOnlyLabels",
    group = "Image satellite"
    ) %>%
    addMouseCoordinates(
    proj4string = 'DMS'
    )%>%                                                       # Ajout des coordonnées
  addPolylines(
    data = limites_departement,                                # Ajout des limites département 63
    color = 'black',
    weight = 1,
    opacity = 1,
    fillOpacity = 0.5,
    fill = F,
    group = "63"
  )%>%
  leaflet::addAwesomeMarkers(
    popup = ~paste0(
      "<h5>", test_sd$Nom, "</h5>",

      "<table style='width:100%'>",

      "<tr>",
      "<th>Nom : </th>",
      "<th>", test_sd$Categorie, "</th>",
      "</tr>",

      "<tr>",
      "<tr>",
      "<th>Catégorie : </th>",
      "<th>", test_sd$Type, "</th>",
      "</tr>",

      "<tr>",
      "<tr>",
      "<th>Type : </th>"#,
    ),  # end popup()
    icon = awesomeIcons(
      library = "ion",
      icon = ifelse(
        test = test_sd$Type == "Athletisme",
        yes = "ion-android-star-outline",
        no = "ion-android-radio-button-off"
      ),
      iconColor = "white",
      markerColor = ifelse(
        test = test_sd$Type == "Gymnase",
        yes = "red",
        no = "blue"
      )
    ),group = "Localisation"
  ) %>%   # end addAwesomeMarkers()
  addHeatmap(                                         # Ajout de la carte de chaleur
    data = test_sd,
    lng = ~Longitude,
    lat = ~Latitude,
    blur = 27,#27
    max = 0.55,#0.02
    radius = 15,#15
    group = "Répartition infrastructures sportives <i>Heatmap</i>")%>%
  addMarkers(                                         # Ajout de la carte de densité chiffrée
    data = test_sd,
    lng = ~Longitude,
    lat = ~Latitude,
    icon = iconSet,
    popup = paste("<b>Nom :</b>",test_sd$Nom, "<br>",
                  "<b>Catégorie :</b>", test_sd$Categorie,"<br>",
                  "<b>Type :</b>", test_sd$Type, "<br>",
                  "<b>Adresse :</b>", test_sd$Adresse,"<br>"),
    group = "Répartition infrastructures sportives",
    clusterOptions = markerClusterOptions()
    )%>%
  addLayersControl(                                   # Ajout du menu de gestion des couches
    baseGroups = (
      c("Localisation", "Répartition infrastructures sportives <i>Heatmap</i>", "Répartition infrastructures sportives")
      )
    ,
    overlayGroups = (
      c("Image satellite", "Cartographie")
      )
  )%>%
  addMeasure(                                         # Ajout de la fonctionnalité de prise de mesures
    primaryLengthUnit = "kilometers",                 # Configuration des unités de mesure
    primaryAreaUnit = "sqmeters"
    ) %>%
  addScaleBar(position = "bottomleft",                # Ajout de l'échelle
              options = scaleBarOptions(metric = TRUE)
              )%>%
  setView(                                            # Définition de la zone de visualisation par défaut
    3.09, 45.78, zoom = 12
    )%>%
  addHomeButton(                                      # Création d'un bouton de retour à la vue d'origine (setView)
    position = "bottomleft",
    group = "63",
    )%>%
  addFullscreenControl(                               # Ajout de la fonction "plein écran"
    position = "topleft"
    )%>%
  addMiniMap(position = "bottomleft",
             width = 120,
             height = 120,
             toggleDisplay = T,
             minimized = F,
             strings = list(hideText = "Hide MiniMap",
                            showText = "Show MiniMap")
             )%>%
  addLogo("data/Sans titre.png",                    # Ajout du logo "CoBalt"
                position = "bottomleft",
                offset.x = 45,
                offset.y = 40,
                width = 75,
                height = 75)%>%
  addEasyprint(options = easyprintOptions(
  title = "Print map",
  position = "topleft",
  sizeModes = list("A4Portrait", "A4Landscape", "Current"),
  defaultSizeTitles = NULL,
  exportOnly = FALSE,
  tileLayer = NULL,
  tileWait = 500,
  filename = "map",
  hidden = FALSE,
  hideControlContainer = TRUE,
  hideClasses = list(),
  customWindowTitle = NULL,
  spinnerBgColor = "#0DC5C1",
  customSpinnerClass = "epLoader"
))
```

```{r}
map_master%>%
  setMaxBounds( lng1 = 0.85,
                lat1 = 46.7,
                lng2 = 5.21301,
                lat2 = 44.81692)
```


Représentations graphiques {data-icon="fa-pie-chart"}
=====================================

Column {.tabset data-width=300}
-------------------------------------
### Diagramme en radar

```{r diagramme en radar, echo=FALSE}
library(apexcharter)

apex(data = test_sd, type = "radar", mapping = aes(x = Categorie))%>% 
  ax_title(text = "Répartition des infrastructures sportives à Clermont-Ferrand", align = "center") %>%
  ax_subtitle(text = "NR = Non Renseigné", align = "center") %>%
  ax_legend()
```

### Diagrammes superposés

```{r diagrammes supersposés, echo=FALSE}

apexchart(ax_opts = list(
  chart = list(
    type = "line"
  ),
  stroke = list(
    curve = "smooth"
  ),
  grid = list(
    borderColor = "#e7e7e7",
    row = list(
      colors = c("#f3f3f3", "transparent"),
      opacity = 0.5
    )
  ),
  dataLabels = list(
    enabled = TRUE
  ),
  markers = list(style = "inverted", size = 6),
  series = list(
    list(
      name = "High",
      data = effectif_scol$CM2
    ),
    list(
      name = "Low",
      data = effectif_scol$CM1
    )
  ),
  title = list(
    text = "Nb élèves CM1/CM2 par établissement",
    align = "left"
  ),
  xaxis = list(
    categories = effectif_scol$LIEU
  ),
  yaxis = list(
    title = list(text = "Nombre d'élèves"),
    labels = list(
      formatter = htmlwidgets::JS("function(value) {return value + '\u00b0C';}") # Ajout du symbole ° en UNICODE
    )
  )
))
```


### Diagramme radial
```{r}
repartition_categories <- test_sd %>%
  group_by(
    Categorie
    ) %>%
  summarise(
    valeur = n()/103*100
    )

repartition_categories$valeur <- round(
  (repartition_categories$valeur),
  digit = 2
  )


Repartition <- data.frame(
  name = repartition_categories$Categorie,
  value = repartition_categories$valeur)


apex(data = Repartition,
    type = "radialBar",
    mapping = aes(x = name, y = value)
    ) %>%
  ax_title(text = "Répartition des infrastructures sportives à Clermont-Ferrand", align = "center")%>%
  ax_subtitle(text = "NR = Non Renseigné", align = "center") %>%
  ax_legend()

```


Information {data-orientation=rows data-icon="fa-info-circle"}
===================================== 


### Crédits

Cette étude visuelle a été réalisée à partir des données disponibles sur le site <i>data.gouv.fr</i> [Structures sportives 2021 - Ville de Clermont-Ferrand ](https://www.data.gouv.fr/fr/datasets/structures-sportives-2021-ville-de-clermont-ferrand/).

> Self-service interactive tools have great power to support decisions by policy-makers. Shiny apps are a natural fit for this, but it's not always easy to share them within the public sector. This is due to issues like a lack of server space, highly sensitive data and users who aren't R-savvy.
>
>We've approached this problem in the UK's Department for Education by sharing interactive HTML widgets – embeddable JavaScript visualisation libraries – within RMarkdown outputs. Interactivity is, however, limited because selections in one widget don’t impact the data presented in another.
>
>[Joe Cheng's Crosstalk package](http://rstudio.github.io/crosstalk/) overcomes this with shared data objects that react to user inputs, altering the content of multiple widgets on the fly. I'll explain how I used Crosstalk to develop a 'pseudo-app' for exploring schools data with the Leaflet (maps), Plotly (charts) and DT (tables) widgets inside the Flexdashboard framework and how I shared it easily with policy-making users as a static HTML file for exploration in the browser.

Note that this material is restricted to **published data only** and **does not reflect or constitute official government policy**.

### How to use

#### Filtres

Vous pouvez :

* sélectionnez une ou plusieurs infrastructures sportives dans le menu déroulant (supprimez-les avec la touche <i>retour arrière</i>)
* sélectionnez un ou plusieurs type d'infrastructures en utilisant les cases à cocher


#### Carte interactive

Vous pouvez :

* cliquer pour saisir et faire glisser la carte afin de naviguer
* zoomer avec les boutons '+' et '--' (en haut à gauche) ou avec la molette de votre souris ou en sélectionnant la zone sur laquelle zoomer avec shift clic droit de la souris
* cliquer sur un marqueur pour afficher une fenêtre contextuelle contenant des informations sur cette infrastructure sportive
* cliquer sur le bouton montrant un carré brisé (en haut à gauche sous les options de zoom) pour sélectionner des points sur la carte à l'aide d'une fenêtre déplaçable (cliquez et maintenez l'icône de grille en haut à gauche) et redimensionnable (cliquez et faites glisser les cases blanches dans chaque coin)

#### Tableau interactif

Vous pouvez:

* filtrer chaque colonne en activant les cases sous chaque en-tête de colonne
* trier les colonnes (croissant et décroissant) en cliquant sur l'en-tête des colonnes
* modifier les colonnes visibles en cliquant sur le bouton Visibilité des colonnes
* cliquer sur 'CSV' ou 'Excel' pour télécharger les données filtrées dans un fichier .csv ou .xlsx
* voir combien d'entrées restent après le filtrage en bas à gauche, où il est indiqué "Showing X to Y of Z entreies"

### Outils

[R v4.1.1](https://www.r-project.org/) et [RStudio 2021.09.1](https://www.rstudio.com/) ont été utilisés pour construire cet outil.

Liste des packages utilisés:

* [Flexdashboard](https://rmarkdown.rstudio.com/flexdashboard/)
* [Leaflet](https://rstudio.github.io/leaflet/)
* [DT](https://rstudio.github.io/DT/)
* [Crosstalk](https://rstudio.github.io/crosstalk/)
* [Ion icons](https://ionicons.com/) et [Font Awesome](https://fontawesome.com/)

Le code de cet outil de visualisation est librement inspiré de celui disponible ici [github.com/matt-dray/earl18-crosstalk](https://github.com/matt-dray/earl18-crosstalk). La présentation est disponible ici [github.com/matt-dray/earl18-presentation](https://github.com/matt-dray/earl18-presentation).
